【裁判字號】    98,訴,3758
【裁判日期】    981130
【裁判案由】    妨害自由等
【裁判全文】
臺灣板橋地方法院刑事判決              98年度訴字第3758號
公 訴 人  台灣板橋地方法院檢察署檢察官
被    告  甲○○
          丙○○
上列被告等因妨害自由等案件，經檢察官提起公訴（98年度偵字
第22957 號），被告二人於準備程序中就被訴事實為有罪之陳述
，本院合議庭裁定由受命法官改依簡式審判程序獨任審理，判決
如下：
    主      文
甲○○乘他人急迫貸以金錢，而取得與原本顯不相當之重利，處
有期徒刑參月，如易科罰金，以新台幣壹仟元折算壹日。又共同
以非法方法，剝奪人之行動自由，處有期徒刑參月，如易科罰金
，以新台幣壹仟元折算壹日。應執行有期徒刑伍月，如易科罰金
，以新台幣壹仟元折算壹日。
丙○○共同以非法方法，剝奪人之行動自由，處有期徒刑參月，
如易科罰金，以新台幣壹仟元折算壹日。
    事      實
一、甲○○明知依民間習慣借貸利率為月息二至三分（即年利率
    約百分之24至36），當舖業之年利率則不得超過百分之48，
    詎因貪圖私利，竟基於重利之犯意，於民國98年4 月間起，
    在台北縣新莊地區散發載有「0000-000000 」行動電話號碼
    之廣告傳單。適有乙○○需款孔急，於98年4 月23日，撥打
    前開電話與自稱「朱先生」之甲○○聯絡，甲○○即於同日
    ，前往台北縣新莊市○○路、中華路口，約定貸予乙○○新
    台幣（下同）四萬元，復約定每十日為一期，每期利息六千
    元，並於交款時預扣利息六千元（實際僅交付借款三萬四千
    元），以此方式取得相當於月利率百分之52.9（計算式為：
    6,000 X 3 / 34,000 = 52.9 % ）與原本顯不相當之重利，
    並要求乙○○交付身分證、健保卡、及簽發票面金額為四萬
    元、二萬元之本票各1 紙予甲○○收執充作擔保。
二、乙○○於交付數期利息計四萬八千元後，迄98年7 月3 日已
    無力還款，甲○○即與丙○○共同基於恐嚇、妨害自由之犯
    意聯絡，於同年月28日下午2 時30分許，由丙○○駕駛車號
    ２８１８－ＸＵ號自用小客車搭載甲○○，前往台北縣蘆洲
    市○○街、光華路口「佳瑪百貨」前，要求乙○○上車，復
    將乙○○載至台北縣五股鄉山區，再由甲○○以「若今天不
    拿錢出來，或找人當保證人，就不讓你離開」等妨害自由之
    言語恫嚇乙○○，以此非法方法剝奪乙○○之行動自由，乙○○受迫委請舅媽劉美妤擔任保證人後，甲○○、丙○○始
    將乙○○載回「佳瑪百貨」任其離去。後乙○○終無力負擔
    ，報警處理，循線查獲，自甲○○處扣得乙○○簽發之本票
    2 紙、身分證、健保卡、保管契約書等物。
三、案經乙○○訴由台北縣政府警察局中和第一分局報告台灣板
    橋地方法院檢察署檢察官偵查起訴。
    理      由
一、本案被告甲○○、丙○○二人所犯係死刑、無期徒刑、最輕
    本刑為三年以上有期徒刑以外之罪，且非高等法院管轄之第
    一審案件，其等於本院審理時就被訴事實為有罪之陳述，經
    本院告知簡式審判程序之旨，並聽取公訴人、被告二人之意
    見後，經合議庭裁定改行簡式審判程序，合先敘明。
二、上揭事實，業據被告二人於本院審理時坦承不諱，並經證人
    乙○○於警詢及偵查時證述明確，復有前開本票、身分證、
    健保卡、保管契約、贓物認領保管單等件扣案為證，足證被
    告二人自白核與事實相符，應堪採信。本案事證明確，被告
    二人犯行，均堪認定。
三、論罪部分：
（一）核被告甲○○所為，係犯刑法第344 條之重利罪、第302
      條第1 項之非法剝奪他人行動自由罪。被告甲○○係基於
      單一犯意，以恐嚇方式剝奪乙○○之行動自由，強制乙○○覓保，遂其討債之犯行，其恐嚇危害安全之行為應視為
      剝奪行動自由之部分行為，不另論罪（最高法院74年度台
      上字第3404號判例意旨參照）。至被告甲○○以非法剝奪
      乙○○行動自由之方式，強迫乙○○覓保，祇成立剝奪他
      人行動自由罪，不再依同法第304 條論處（最高法院93年
      度台上字第3309號判決意旨參照）。又被告甲○○、丙○○二人間，就此部分之妨害自由犯行，有犯意聯絡及行為
      分擔，為共同正犯。另被告甲○○所犯上開二罪，犯意各
      別，行為互殊，應予分論併罰。
（二）核被告丙○○所為，則係犯刑法第302 條第1 項之非法剝
      奪他人行動自由罪。被告丙○○係基於單一犯意，以恐嚇
      方式剝奪乙○○之行動自由，強制乙○○覓保，遂其討債
      之犯行，其恐嚇危害安全之行為應視為剝奪行動自由之部
      分行為，不另論罪（最高法院74年度台上字第3404號判例
      意旨參照）。至被告丙○○以非法剝奪乙○○行動自由之
      方式，強迫乙○○覓保，祇成立剝奪他人行動自由罪，不
      再依同法第304 條論處（最高法院93年度台上字第3309號
      判決意旨參照）。又被告丙○○、甲○○二人間，就此部
      分之妨害自由犯行，有犯意聯絡及行為分擔，為共同正犯
      。
四、爰審酌被告甲○○貸放金錢，取得與原本顯不相當之重利，
    危害社會金融秩序，復未能循理性、合法管道催收款項，與
    被告丙○○共同以恐嚇手段討債，並審酌被告二人各自之素
    行、犯罪之動機、目的均僅為一己之私利，犯罪之手段、所
    生危害，及犯罪後坦承犯行，態度尚屬良好等一切情狀，分
    別量處如主文所示之刑，及諭知如易科罰金之折算標準，被
    告甲○○部分並定其應執行之刑，及諭知如易科罰金之折算
    標準，以示懲儆。
據上論斷，應依刑事訴訟法第273 條之1 第1 項、第299 條第1
項前段，刑法第28條、第344 條、第302 條第1 項、第41條、第
51條第5 款，刑法施行法第1 條之1 ，判決如主文。
本案經檢察官馮君傑到庭執行職務。
中    華    民    國    98    年    11    月    30    日
                  刑事第17庭  法  官  林鈺琅
以上正本證明與原本無異。
如不服本判決，應於收受送達後10日內，向本院提出上訴狀，並
應敘述具體理由；其未敘述上訴理由者，應於上訴期間屆滿後20
日內，向本院補提理由書（均須按他造當事人之人數附繕本），
「切勿逕送上級法院」。
                              書記官  林蔚然
中    華    民    國    98    年    11    月    30    日
附錄本案論罪科刑法條全文：
刑法第344 條：（重利罪）
  乘他人急迫、輕率或無經驗貸以金錢或其他物品，而取得與原
  本顯不相當之重利者，處一年以下有期徒刑、拘役或科或併科
  一千元以下罰金。
刑法第302 條：（剝奪他人行動自由罪）
  私行拘禁或以其他非法方法，剝奪人之行動自由者，處五年以
  下有期徒刑、拘役或三百元以下罰金。
  因而致人於死者，處無期徒刑或七年以上有期徒刑，致重傷者
  ，處三年以上十年以下有期徒刑。
  第一項之未遂犯罰之。


司法院資訊處製作；財團法人民間司法改革基金會備份。
